【裁判字號】    99,交聲,317
【裁判日期】    990830
【裁判案由】    違反道路交通管理處罰條例聲明異議
【裁判全文】
臺灣新竹地方法院交通事件裁定  99年度交聲字第317號
原處分機關  交通部公路總局新竹區監理所
異  議  人
即受處分人  乙○○
上列異議人即受處分人因違反道路交通管理處罰條例案件，對於
交通部公路總局新竹區監理所民國99年3月26日竹監自字第裁50
-Z00000000號所為之裁決處分，聲明異議，本院裁定如下：
    主  文
異議駁回。
    理  由
一、原處分意旨略以：異議人即受處分人乙○○於民國99年1 月
    2 日上午11時20分許，駕駛車牌號碼1205─VY號自用小客車
    ，行經國道一號北上131.2 公里處，以時速130 公里之速度
    ，超速20公里以上未滿40公里行駛，經內政部警政署國道公
    路警察局第二警察隊造橋分隊（下稱舉發機關）員警以雷達
    測速儀測速後，填製公警局交字第Z00000000 號舉發違反道
    路交通管理事件通知單（下稱舉發通知單），當場攔停舉發
    異議人違反道路交通管理處罰條例第33條第1 項第1 款規定
    。異議人於收受上開舉發單後，不服舉發事實，向原處分機
    關提出申訴，惟經原處分機關函請舉發機關調查後，內政部
    警政署國道公路警察局第二警察隊於99年4 月27日以公警二
    交字第0990270842號函覆認異議人確有前述違規行為，原處
    分機關乃於99年3 月26日以竹監自字第裁50-Z00000000號違
    反道路交通管理事件裁決書（下稱裁決書），依據道路交通
    管理處罰條例第33條第1 項第1 款之規定，裁處異議人新臺
    幣（下同）5,200 元罰鍰，施以道安講習，並依同條例第63
    條第1 項第3 款（漏載第3 款）規定，記違規點數1 點。
二、聲明異議意旨略以：異議人即受處分人乙○○於99年1月2日
    11時20分駕駛車號1205─VY號自用小客車，行駛於國道一號
    北上131.2公里，因超速被警查獲致遭裁處5,200元之罰鍰。
    惟查：1.警方未提出異議人違規行為佐證相片或錄影等證據
    ；2.異議人係於高速公路行駛中，遭警員駕車攔檢，然違規
    時間及地點均不詳；3.警員攔檢時，異議人已經提出異議，
    警員仍執意要開罰單，本件交通舉發時間、地點、證據都沒
    有。原處分機關所為之處分顯有錯誤，為此狀請撤銷原處分
    等語。
三、按「受處分人，不服主管機關所為之處分，得於接到裁決書
    之翌日起20日內，向管轄地方法院聲明異議。」道路交通管
    理處罰條例第87條第1 項定有明文。次按違反道路交通管理
    處罰條例之行為，於處罰裁決前，應給予違規行為人陳述之
    機會，不服舉發事實者，應於15日內，向處罰機關陳述意見
    ，違反道路交通管理事件之處罰機關，得於適當地點設置陳
    述室，供違規行為人於裁決前，陳述被舉發之違規事實。道
    路交通管理處罰條例第8 條第2 項、第9 條第1 項、違反道
    路交通管理事件統一裁罰基準及處理細則第37條分別定有明
    文，其所指之陳述意見之時點為「裁決前」。本件原處分機
    關依原舉發機關以「經雷射槍測定，行駛130 公里，限速10
    0 公里超速30公里」製發之舉發通知單，於99年3 月26日以
    依道路交通管理處罰條例第33條第1 項第1 款之規定，裁處
    聲明異議人罰鍰5,20 0元，於99年4 月1 日送達異議人，異
    議人收到後於99年4 月6 日向原處分機關申述之事實，有舉
    發通知單、裁決書、送達證書、交通違規陳述單附卷可憑，
    足見異議人提出申述係對裁決書為不服之意思表示。雖異議
    人於99年5 月5 日另行向原處分機關遞送聲明異議狀轉呈本
    院，該聲明異議狀應係前開聲明異議之補充，異議人聲明異
    議之時間應認為99年4 月6 日，異議人聲明異議即屬合法，
    並未逾期，合先敘明。
四、又行為後法律或自治條例有變更者，適用行政機關最初裁處
    時之法律或自治條例。但裁處前之法律或自治條例有利於受
    處罰者，適用最有利於受處罰者之規定」行政罰法第5 條定
    有明文。次按按道路交通管理事件統一裁罰標準及處理細則
    第2 條之違反道路交通管理事件統一裁罰基準表於99年3 月
    5 日經交通部交路字第0990085009號、內政部臺內警字第09
    90870381號令修正發布，同日開始施行。
五、再汽車行駛高速公路，應依速限標誌指示，高速公路及快速
    道路交通管制規則第5 條第1 項前段定有明文。另汽車行駛
    於高速公路，不遵使用限制之管制規則而行車速度超過規定
    之最高速限，處汽車駕駛人3,000 元以上6,000 元以下罰鍰
    ；汽車駕駛人駕駛汽車違反道路交通管理處罰條例第33條第
    1 項第1 款規定者，除應依該條所規定之罰鍰處罰外，並予
    記違規點數1 點，道路交通管理處罰條例第33條第1 項第1
    款、第63條第1 項第1 款亦分別定有明文。而汽車行駛於高
    速公路行速超過規定之最高速限20公里以上未滿40公里，逾
    越應到案期限60日以上繳納罰鍰，依修正前違反道路交通管
    理事件統一裁罰基準表之規定應裁罰6,000 元，依修正後違
    反道路交通管理事件統一裁罰基準表之規定則應裁罰5,200
    元。茲本件異議人違規時間係於99年1 月2 日，原處分機關
    之裁決時間係99年3 月26日，是以異議人上開違規行為時，
    係於新法施行前所為，而裁決時新法已經施行，經依行政罰
    法第5 條之規定比較新舊法之結果，適用新法對異議人較為
    有利，從而，異議人於99年1 月2 日違規行為應適用修正後
    之違反道路交通管理事件統一裁罰基準表之規定論處，先予
    敘明。
六、經查：
    (一)證人即警員管獻芝於本院具結證稱：本件於99年1 月2 日
      在國道一號交通違規事件是伊舉發，當時伊予警員甲○○
      執行巡邏勤務，由甲○○駕駛，並把車停在避車彎，也是
      我們簽到地點，執行定點守望的勤務，由警員甲○○持測
      速雷射槍取締超速違規，取締地點前方500 公尺有設置前
      有測速照相、限速的警告標誌。當時甲○○是站立車門位
      置持測速雷射槍無照相功能，取締超速違規，本件是甲○
      ○先發現異議人違規，異議人車輛是行駛在內側車道，外
      側車道還有一些車輛在行駛，為顧及異議人行車安全，我
      們決定用行進中來攔查異議人，甲○○就上車起步。我們
      當時開在異議人後面，警車有鳴警示燈，有用指揮棒，並
      示意異議人到路肩停車後，即告知異議人他當時的車速為
      每小時130 公里，並提供雷射槍測速數值、告知違規事項
      、該路段行車速限。異議人剛開始表示說他沒有注意到速
      度，等到我們製單完畢後，異議人才開始問我們有沒有照
      相，我們回答說沒有，異議人才說要異議，取締過程中有
      錄音等語（見本院卷第19至22頁）。
    (二)另證人即警員甲○○亦於本院具結證稱：本件交通違規事
      件是伊跟小隊長管獻芝一起巡邏、舉發。伊當時在北上13
      1.2 公里處，持雷射槍進行測速，內線車道有1 部BMW 自
      用小客車時速非常快，伊當時測得為每小時130 公里，也
      就是在庭異議人開的車，伊在約異議人100 多公尺前的地
      方就已經測到異議人違規超速，當時異議人車子前方沒有
      其他車輛，中線、外線的後方有車輛，他們是在異議人車
      子比較後面，不可能測錯車輛，因為異議人車速特別快。
      測得異議人違規之後，伊請小隊長開啟警示燈，我們要去
      攔停時，發現異議人車的中線、外線都有車輛，伊怕後面
      車輛可能以為伊要去攔停他，或是怕後面車輛追撞過來，
      所以我們就上車開車去攔停異議人的車，後來就有攔停到
      異議人車輛。攔停之後請異議人下車，伊持雷射槍、手上
      有拿錄音筆當場告知他超速，也告知他為何現場沒有攔停
      異議人，是因為異議人後方有車，異議人一開始說他沒有
      注意到，第一時間並沒有說他沒有超速，伊有拿雷射槍數
      據給他看，開單結束後，異議人才表示說要看照片等語（
      見本院卷第23至24頁）。
    (三)上開2 名證人乃為原處分機關認定異議人有前開違規行為
      之證人，係偶然因執行勤務而舉發本案，與異議人並無宿
      怨，當無甘冒觸犯偽證罪責，蓄意構詞誣陷之理，況於本
      件卷存證據資料內並無任何積極證據足以證明證人上開證
      詞係屬虛偽，亦無足以令人顯信證人之證述為不可採之品
      性證據或前科證據存在，自不得僅以證人係本件開單告發
      受異議人之員警而全盤抹煞其在訴訟上所具有之原證人資
      格；因此其到庭具結後以言詞供述本件待證事實，已足擔
      保其真實性及憑信性。
    (四)綜上證人證詞，及參諸本件測得異議人車輛超速違規之儀
      器規格為100 Hz非照相式雷射測速儀，於98年10月14日由
      經濟部標準檢驗局測定合格，其有效期限為99年10月31日
      等情，有內政部警政署國道公路警察局第二警察隊於99年
      4 月27日所出具之公警二交字第0990270842號函附之經濟
      部標準檢驗局雷射測速儀檢定合格證書影本1 紙附卷可參
      （見本院卷第13、14頁）。因此舉發本件之警員所憑據雷
      射測速儀器之測速功能，並無錯誤之疑慮；另雷射測速儀
      架設地點係在國道一號高速公路北向131.2 公里處，前在
      北向132.4 公里處設有「前有測速照相」之警示牌，以提
      醒駕駛人前方有測速照相等情，並有證人提出之「前有測
      速照相」之警示牌照片2 幀在卷可憑。足徵本件異議人即
      受處分人乙○○於99年1 月2 日11時20分許，駕駛車號12
      05─VY號自用小客車，行經國道一號高速公路北向131.2
      公里處，以時速130 公里之速度，超速30公里行駛之事實
      ，應堪認定。
    (五)至異議人以舉發時未加以拍照而認為舉發程序有瑕疵，然
      超速行駛之違規行為具有於極短時間內發生之特性，實難
      強求交通員警同時進行拍照採證，況相關道路交通法規亦
      未強制要求員警舉發違規均需以照片為憑。故異議人執此
      為由，否認證人於本院調查時證述之真實性，尚無足取。
六、綜上所述，異議人確有裁決書所載之違規事由，原處分機關
    爰依道路交通管理處罰條例第33條第1 項第1 款、第63條第
    1 項第1 款、違反道路交通管理事件統一裁罰基準及處理細
    則規定，裁處異議人5,200 元罰鍰、並記違規點數1 點，於
    法相合，亦屬允當，本件異議為無理由，應予駁回。
七、據上論斷，應依道路交通案件處理辦法第19條，裁定如主文
    。
中    華    民    國    99    年    8     月    30    日
                        交通法庭      法  官    邱玉汝
以上正本證明與原本無異。
如不服本裁定，應於裁定送達後5日內向本院提出抗告狀。
中    華    民    國    99    年    8     月    30    日
                                      書記官    陳怡芳

司法院資訊處製作；財團法人民間司法改革基金會備份。
